---
title: "Caso 6. Factorial y Combinaciones"
author: "Rubén Pizarro Gurrola"
date: "24/9/2021"
output: html_document
---

# Objetivo

Construir combinaciones de conjuntos de datos de personas y de nombres de equipos deportivos

# Descripción

A partir de conjuntos datos (valores individuales) realizr combinaciones para conoer el número de las mismas y el acomodo de los valores para su interpretaciín en términos de probabilidad.

-   Cargar librerías

-   Cargar los datos

-   Identifiar fórmula de factorial

-   Identificar fórmula de combinaciones

-   Determinar probabilidades a partir del espacio muestral de las combinaciones

-   Interpretar el caso

## Cargar librerías

Se van a utilizar funciones de la librería "*gtools*" por lo que se necesario instalarla previamente: *install.packages("gtools").*

Esta librería permitirá hacer combinaciones y permutaciones.

```{r warning=FALSE}
# install.packages("gtools")
library(gtools)
```

# Marco conceptual

Para hacer combinaciones es necesario identificar la importancia del valor factorial de un número

## Factorial

El factorial de un número es el producto de $n$ por todos los naturales menores que el y se representa con el $!n$, entonces $n!=n\times(n-1)...\times 1$

La función factorial es una fórmula matemática representada por el signo de exclamación $!$. En la fórmula Factorial se deben multiplicar todos los números enteros y positivos que hay entre el número que aparece en la fórmula y el número $1$.

Ejemplo: hallar el factorial de 6 o se sea $6!=6x5x4x3x2x1=720$

## Combinaciones

La regla de conteo de *combinaciones* permite contar el número de resultados experimentales cuando el experimento consiste en $r$ objetos de un conjunto (usualmente mayor) de $n$ objetos.

### Fórmula de combinaciones

$$
S=Cn\binom{n}{r} = \frac{n!}{(r!\cdot(n-r)!)}\\Cn \text{ es el número de combinaciones posibles}\\ \binom{n}{r} \text {es símbolo de combinar n elements en grupos de r}\\ n \text{ es el total de elementos}\\ r \text{ es de cuantos en cuantos elementos se hacen grupos}
$$

## Ejemplo 1. Nombres de personas

Se trata de hacer combinaciones con los nombres de cuatro personas: "Oscar", "Paco", "Paty", "Laura" en grupos de 2. Entonces $n=4$, porque hay cuatro nombres o elementos y $r=2$ porque se trata de agrupar de dos en dos.

¿Cuántas combinaciones deberá haber?

-   Oscar y Paco

-   Oscar y Paty

-   Oscar y Laura

-   Paco y Paty

-   ... ...

-   Paty y Laura

```{r}
nombres <- c("Oscar", "Paco", "Paty", "Laura")
n <- length(nombres)
r <- 2 # ¿cómo agrupar?

Cn <- factorial(n) / (factorial(r) * factorial(n-r))

paste("Existen ", Cn , " posibles combinaciones del total de ", n , " nombres ", " en grupos de ", r ," en ", r)
```

## Ejemplo 2. Nombres de equipos de fútbol en México.

Se trata de hacer combinaciones con los nombres de seis equipos de fútbolo: "Atlas", "Guadalajara", "Monterrey", "América", "Cruz Azul", "Santos" en grupos de 3. Entonces $n=6$, porque hay seis equipos o elementos y $r=3$ porque se trata de agrupar de tres en tres.

¿Cuántas combinaciones deberá haber?

```{r}
equipos <- c("Atlas", "Guadalajara", "Monterrey", "América", "Cruz Azul", "Santos")
n <- length(equipos)
r <- 3 # ¿cómo agrupar?

Cn <- factorial(n) / (factorial(r) * factorial(n-r))

paste("Existen ", Cn , " posibles combinaciones del total de ", n , " equipos ", " en grupos de ", r ," en ", r)
```

# Desarrollo

Si bien la fórmula de combinaciones indica el número de combinaciones posibles de un conjunto de elementos pero lo que se desea conocer es ¿cómo se forman las combinaciones o cómo se verían los grupos formados?.

Se utiliza la función combination

## Combinaciones de nombres

Se utiliza la función *combinations()* y se requiere por lo menos tres atributos:

-   La cantidad de elementos n

-   Los grupos de cuanto en cuanto se forman r

-   y los elementos, o sea en este caso el vector v

### Nombres de personas

Se muestran las posibles combinaciones de los nombres de personas. Las función *combinations()* ordena los valores alfabéticamente y luego construye las combinaciones.

```{r}
nombres

Cn.nombres <- combinations(n = length(nombres), r = 2, v = nombres)
Cn.nombres

```

### Nombres de equipos de fútbol

Se muestran las posibles combinaciones de los nombres de equipos de fútbol.

```{r}
equipos
Cn.equipos <- combinations(n = length(equipos), r = 3, v = equipos)
Cn.equipos

```

¿Para qué sirve encontrar el número de combinaciones y la forma en que se agrupan?

Eso sería el espacio muestral que ya construído éste, permite hacer interpretaciones en términos probabilísticos.

# Interpretación

Son ideas personales de los participantes, alumnos sobre lo que se desarrolla, a que conclusiones llegan

Dos o tras párrafos de 60 palabras cada uno aproximadamente
