---
title: "Caso 3. Medidas de tendencia central. Media, Mediana Cuartiles y Boxplot"
author: "Rubén Pizarro Gurrola"
date: "13/9/2021"
output: html_document
---

# Objetivo

Determinar medidas de tendencia central y visualizar con *boxplot* las medidas de tendencia central.

# Descripción

Cargar tres conjuntos de datos:

-   edades

-   sueldos

-   calificaciones

# Desarrollo

Para los tres conjuntos de datos, se siembre una semilla para generar datos aleatorios.

```{r}
set.seed(2021) # Semilla
```

## Edades

Una muestra del contexto de edades de personas entre 18 y 65 años. Se generan 50 datos.

```{r}

edades <- sample(18:65, 50, replace = TRUE)
edades
```

## Sueldos

Una muestra del contexto de edades de personas entre 18 y 65 años. Se generan 50 datos.

```{r}

sueldos <- sample(10000:50000, 500, replace = TRUE)
sueldos
```

## Calificaciones

Una muestra del contexto de calificaciones de entre 70 y 100 de estudiantes del ITD. Se generan 100 datos.

```{r}

calificaciones <- sample(70: 100, 100, replace = TRUE)
calificaciones
```

# Interpretación
