---
title: "Caso 1. Análisis de promedios de alumnos"
author: "Rubén Pizarro Gurrola"
date: "8/9/2021"
output: html_document
---

# Objetivo

Elaborar un análisis descriptivo de la variable promedios de alumnos una muestra de la población a partir de la lectura de un archivo promedios.csv

# Descripción

-   Importar datos de promedio en la dirección: [<https://raw.githubusercontent.com/rpizarrog/Trabajos-en-R-AD2021/main/datos/promedios.csv>](https://raw.githubusercontent.com/rpizarrog/Trabajos-en-R-AD2021/main/datos/promedios.csv) y dejarlo en un data.frame.

-   Mostrar solo los primeros diez registros y los últimos diez registros.

-   Identificar la variable de interés llamada promedio.

-   Determinar una muestra de 300 registros de la población. La población es todos los registros del archivo y la muestra es una parte de la población

-   Identifica la media de la población

-   Identificar la media de la muestra

-   Comparar las medias aritméticas

-   Crear un histograma de los datos

-   Realizar interpretación

# Desarrollo

## Importar los datos

```{r}
poblacion.alumnos <- read.csv("https://raw.githubusercontent.com/rpizarrog/Trabajos-en-R-AD2021/main/datos/promedios.csv")


```

## Mostrar los primeros y últimos registros

Con head() y tail()

```{r}
head(poblacion.alumnos, 10)
tail(poblacion.alumnos, 10)

```

## La variable de interés es promedio

Con str() se identifica las variables y el tipo de datos del conjunto de datos

```{r}
str(poblacion.alumnos)

```

## Muestra de 300 registros

Se utiliza la función sample() para determinar la muestra, primero se determina con una variable llamada cuantas los registros que serán muestreados, y a partir de ella se determina la muestra.

-   ¿Que sería una muestra?. Sería una parte representativa y aleatoria de una población

-   ¿Como determinar una muestra? Se utiliza la función sample()

-   promedios\$promedios significa la variable específica del conjunto de datos promedios

Determinando la variable N el total de registros de la población

```{r}
N <- nrow(poblacion.alumnos)

```

Se determinan los registros de la muestra

```{r}
cuales <- sample(x = 1:N, 300, replace = FALSE)
cuales
```

Se determina la muestra

```{r}
muestra.alumnos <- poblacion.alumnos[cuales, ] # Las dos columnas
head(muestra.alumnos, 10)
tail(muestra.alumnos, 10)
```

## Media de la población

Se obtiene la media aritmética de la variable promedio de toda la población con la función mean().

```{r}
media.poblacion <- mean(poblacion.alumnos$promedio)
media.poblacion

```

## Media de la muestra

Se obtiene la media aritmética de la variable promedio de la muestra con la función mean().

```{r}
media.muestra <- mean(muestra.alumnos$promedio)
media.muestra
```

# Interpretación

Son ideas personales de los participantes, alumnos sobre lo que se desarrolla, a que conclusiones llegan

Dos o tras párrafos de 60 palabras cada uno aproximadamente
