---
title: "Caso 8. Teoría de probabilidad. Ejercicios"
author: "Rubén Pizarro Gurrola"
date: "29/9/2021"
output: 
  html_document:
    code_folding: hide
    toc: true
    toc_float: true
    toc_depth: 6
bibliography: references.bib
---

# Objetivo

Desarrollar ejercicios para encontrar la probabilidad de eventos de un espacio muestral

# Descripción

Construir ejercicios de probabilidad conforme a partir de datos conforme la teoría de probabilidad.

A partir de un conjunto de datos generados estimar y determinar las probabilidades.

# Marco teórico

Para cuando los espacios muestrales tienen un espacio finito o un número de elementos finito, la probabilidad de ocurrencia de un evento que resulta de tal experimento estadístico se evalúa utilizando un conjunto de números reales denominados pesos o probabilidades, que van de 0 a 1. [@walpole2012].

Para todo punto en el espacio muestral se asigna una probabilidad tal que la suma de todas las probabilidades es 1. [@walpole2012].

Si se tiene certeza para creer que al llevar a cabo el experimento es bastante probable que ocurra cierto punto muestral, le tendríamos que asignar a éste una probabilidad cercana a uno. Por el contrario, si se cree que no hay probabilidades de que ocurra cierto punto muestral, se tendría que asignar a éste una probabilidad cercana a cero.

En un espacio muestral en donde todos los puntos muestrales tienen la misma oportunidad de ocurrencia, por lo tanto, se les asignan probabilidades iguales.

A los puntos fuera del espacio muestral, es decir, a los eventos simples que no tienen posibilidades de ocurrir, se les asigna una probabilidad de cero.

Entonces: La probabilidad de un evento A debe estar entre cero y uno

$$
0 \le P(A) \le 1
$$

La probabilidad de todo el espacio muestral S debe ser uno $$
P(S) = 1
$$

La probabilidad de que no ocurra un evento es cero

$$
p(\phi) = 0
$$

Ejemplo: lanzar un dado. La probabilidad de que caiga un 1, un 2, un 3 un 4 un 5 un 6 es la misma para cada elemento. Siendo S el espacio muestral, cual es la probabilidad de que al lanzar un dado a una mesa, el valor del mismo cara arriba sea un 5?, y ¿cuál es la probabilidad de que sea un 7?

![](images/dado.jfif)

¿Cuántas veces está el 5 en el espacio muestral S?. Una sola vez.

¿Cuántas veces está el 7 en el espacio muestral S?. Ninguna

Entonces dividir el número de ocurrencias del 5 entre el número total de elementos N.

$$
prob = \frac{n}{N}
$$

En términos porcentuales sería:

$$
prob = \frac{n}{N} \times 100
$$

```{r}
dado <- c(1,2,3,4,5,6)
N <- length(dado)
# N

filtro <- subset(dado, dado == 5)
filtro
n <- length(filtro)
# n

paste("La probabilidad de que al lanzar el dado sea cinco es : ", n , " de entre", N , " elementos que existen en el espacio muestral. Representa: ", round(n/N * 100,2), "%")




```

# Desarrollo

## Cargar librerías

Se cargan librerías necesarias para distintos ejercicios

```{r}
library(gtools)

```

## Ejercicios

### Lanzar dos dados: 

![](images/dos%20dados.jfif)

¿Que probabilidad existe de que al lanzar los dos dados de que salga 10 la suma de los valores cara arriba de cada dado.

#### Crear el espacio muestral de los dados

A partir de un vector dado del 1 al 6 que son los valores del dado generar permutaciones en donde se puedan repetir los valores del dado.

Poner nombre con la función *names()* nombres de columnas al conjunto de datos *lanzar_dados.*

Con la función *cbind()* se agrega una columna al conjunto de datos.

Con *apply()* se hace la suma de cada renglón del conjunto de datos *lanzar_dados*.

```{r}
dado <- c(1,2,3,4,5,6)

lanzar_dados <- data.frame(permutations(n=6, r = 2, v = dado, repeats.allowed = TRUE))

names(lanzar_dados) <- c("dado1", "dado2")

lanzar_dados <- cbind(lanzar_dados, suma = apply(X = lanzar_dados, MARGIN = 1, FUN = sum))

lanzar_dados

```

#### Probabilidad de dos dados

Encontrar en cuantas ocasiones la suma de los dos dados es diez, se hace con la función *subset()*

```{r}
suma <- 10
N <- nrow(lanzar_dados) # Cantidad de obervaciones
filtro <- subset(lanzar_dados, suma == 10)
filtro

n <- nrow(filtro) # Cantidad de eventos que cumplen una condición
n


paste("Existen ", n, " alternativas de que la suma de lanzamiento de dos dados sea ", suma, " de un total de ",N, " lo que representa ", round(n/N * 100,2), "%", "probable ")
```

# Interpretación

Son ideas personales de los participantes, alumnos sobre lo que se desarrolla, a que conclusiones llegan

Dos o tras párrafos de 60 palabras cada uno aproximadamente.

# Bibliografía
