---
title: "Caso 3. Medidas de tendencia central. media, mediana, moda, máximos mínimos, rango, cuartiles, histograma y boxplot"
author: "Rubén Pizarro Gurrola"
date: "13/9/2021"
output: html_document
---

# Objetivo

Determinar medidas de tendencia central y visualizar con histogramas y *boxplot* las medidas de tendencia central.

# Descripción

Cargar tres conjuntos de datos:

-   edades

-   sueldos

-   calificaciones

Generar datos aleatoriamente mediante la función *sample()* anteponiendo semilla con valor de 2021 con la función *set.seed(2021)* para generar valores iguales al momento de construir los documentos *markdown*.

Identificar estadísticos descriptivos de la media, mediana, moda, valores máximos y mínimos, rango, cuartiles y visualizar los datos mediante histograma y diagrama de caja o bigotes.

Utilizar la función *summary()* para comprobar los estadísticos encontrados.

Realizar la interpretación correspondiente de cada conjunto de datos.

# Desarrollo

Para los tres conjuntos de datos, se siembre una semilla para generar datos aleatorios.

```{r}
set.seed(2021) # Semilla
```

## Edades

### La muestra de edades

Una muestra del contexto de edades de personas entre 18 y 65 años. Se generan 50 datos.

```{r}

edades <- sample(18:65, 50, replace = TRUE)
edades
```

#### Media, mediana 

La media se determina mediante la función *mean()* y la mediana con la función median().

```{r}
media.edades <- mean(edades)
mediana.edades <- median(edades)

media.edades
mediana.edades

```

#### Moda

La moda se puede usar la función *table()* o utilizar la función *mfv(x)* del paquete *modeest*. Se carga la libraría o paquete *modest* previa instalación con la función *install.packages("modeest").*

```{r}
library(modeest)

moda.edades <- mfv(edades)
moda.edades

```

Con la función *table() se encuentra la frecuencia de cada valor*

```{r}
frecuencias.edades <- table(edades)
frecuencias.edades

```

#### Valores máximos y mínimos

Con las funciones *max()* y *min()* se determinan los valores máximos y mínimos de u conjunto de datos

```{r}
max.edades <- max(edades)
min.edades <- min(edades)

max.edades
min.edades

```

#### Cuartiles

Se determinan los cuartiles mediante la función *quantile()*. Los cuartiles significa medidas de localización dentro de un conjunto de datos, sirven para interpretar cuántos datos están por encima y por debajo de cada cuartil.

EL cuartil al 50% debe ser igual a la mediana.

```{r}
cuartiles.edades <- quantile(edades, c(0.25, 0.50, 0.75))
cuartiles.edades

```

#### Rango

El rango significa el intervalo de los datos entre el valor máximo y mínimo.

```{r}
rango.edades <- range(edades)
rango.edades

intervalo <- rango.edades[2] - rango.edades[1]
intervalo
max(edades)-min(edades) 


```

#### Histograma

El histograma refleja la distribución de los datos

```{r}
hist(edades, main = "Histograma de edades", xlab = "Edades", ylab = "Frecuencia")

```

#### Boxplot

```{r}
boxplot(edades, horizontal = TRUE)

```

Utilizando *summary()*

La función *summary()* genera los estadísticos descriptivos básicos de un conjunto de datos.

```{r}
resumen <- summary(edades)
resumen


```

## Sueldos

Una muestra del contexto de edades de personas entre 18 y 65 años. Se generan 500 datos.

```{r}

sueldos <- sample(10000:50000, 500, replace = TRUE)
sueldos
```

## Calificaciones

Una muestra del contexto de calificaciones de entre 70 y 100 de estudiantes del ITD. Se generan 100 datos.

```{r}

calificaciones <- sample(70: 100, 100, replace = TRUE)
calificaciones
```

# Interpretación

¿Cuáles son los valores de media, mediana y moda y qué significan en el conjunto de datos de edades, sueldos y calificaciones?

¿Cuáles son los valores máximos, mínimos y el rango de cada conjunto de datos y que qué significa?

¿Para qué sirve o cómo se interpreta un histograma de datos?; ¿cuál es el significado de cada histograma en cada conjunto de datos?

¿Cómo se interpreta el diagrama de *boxplot()* o caja de bigotes?, ¿qué significado tiene en cada conjunto de datos?
