---
title: "Caso 2. Análisis de promedios de alumnos"
author: "Su nombres"
date: "9/9/2021"
output: html_document
---

# Objetivo

Elaborar un análisis descriptivo de la variable promedios de alumnos una muestra de la población a partir de la lectura de un archivo promedios.csv

# Descripción

-   Importar datos de promedio en la dirección: https://raw.githubusercontent.com/rpizarrog/Trabajos-en-R-AD2021/main/datos/promedios.csv y dejarlo en un data.frame.

-   Mostrar solo los primeros diez registros y los últimos diez registros.

-   Identificar la variable de interés llamada promedio.

-   Determinar una muestra de 300 registros de la población. La población es todos los registros del archivo y la muestra es una parte de la población

-   Identifica la media de la población

-   Identificar la media de la muestra

-   Comparar las medias aritméticas

-   Crear un histograma de los datos

-   Realizar interpretación

# Desarrollo

## Importar los datos

```{r}
poblacion.alumnos <- read.csv("https://raw.githubusercontent.com/rpizarrog/Trabajos-en-R-AD2021/main/datos/promedios.csv")
```

## Mostrar los primeros y últimos registros

Con las funciones *head()* y *tail()* para extraer ciertos registros, en este caso los primeros y últimos diez registros.

```{r}
head(poblacion.alumnos, 10)
tail(poblacion.alumnos, 10)
```

## La variable de interés es promedio

Con str() se identifica las variables y el tipo de datos del conjunto de datos.

```{r}
str(poblacion.alumnos)
```

## Muestra de 300 registros

Se utiliza la función *sample()* para determinar la muestra, primero se determina con una variable llamada cuantas los registros que serán muestrados, y a partir de ella se determina la muestra.

-   ¿Que sería una muestra?. Sería una parte representativa y aleatoria de una población

-   ¿Como determinar una muestra? Se utiliza la función *sample().*

-   promedios$promedios significa la variable específica del conjunto de datos promedios

Determinando la variable *N* el total de registros de la población con la función *nrow()* para determinar cuántos registros.

```{r}
N <- nrow(poblacion.alumnos)
N
```

Se determinan los registros de la muestra que pueen estar entre 1 y N con *1:N, replace= FALSE* significa que el valor numérico encontrado aleatoriamente por *sample*, no se puede repetir o por el contrario si se puede repetir con la opción TRUE.

La variable cuales indica los registros que se seleccionarán de entre  1 y 5600 de manera aleatoria.

```{r}
cuales <- sample(x = 1:N, 300, replace = FALSE)
cuales
```

Se determina la muestra de los valores numéricos que arroja la variable *cuales* con respecto a la población.Se utilizan los corchetes en formato *[renglones, columnas]* para identificar los registros.

```{r}
muestra.alumnos <- poblacion.alumnos[cuales, ] # , espacio significa las dos columnas o todas las columnas [renglón, columna]
head(muestra.alumnos, 10)
tail(muestra.alumnos, 10)
```

## Media de la población

Se obtiene la media aritmética de la variable promedio de toda la población con la función *mean()*.

```{r}
media.poblacion <- mean(poblacion.alumnos$promedio)
media.poblacion
```

## Media de la muestra

Se obtiene la media aritmética de la variable promedio de la muestra con la función *mean()*.

```{r}
media.muestra <- mean(muestra.alumnos$promedio)
media.muestra
```

## Histograma

Un histograma es una representación visual de datos cuantitativo en dos ejes: x & y, la gráfica es en forma de barras y representa como se distribuyen los datos cuantitativos, la altura de la barra indica cuantos datos hay de cada valor.

Se utiliza la función *hist()* para representar el histograma.

Histograma de la población de la variable promedio.

```{r}
hist(x = poblacion.alumnos$promedio, main = "Histograma. Promedio de la población", xlab = "Promedios", ylab = "Cantidad")

```


Histograma de la muestra de la variable promedio.
```{r}
hist(x = muestra.alumnos$promedio, main="Histograma. Promedio de la muestra", , xlab = "Promedios", ylab = "Cantidad")
```


# Interpretación

Se hace un análisis descriptivo obteniendo el parámetro media poblacional y el estadístico media de la muestra de la variable promedio; se visualiza mediante un histograma la distribución de los datos con respecto a la población y a la muestra.

La población se compon de 6500 registros u observaciones.

La muestra que se obtiene es de 300 registros

La variable de interés es el promedio que significa un valor numérico que tiene cada alumno con respeto a calificaciones académicas.

EL promedio de la población es de `r media.poblacion `

La media aritmética de la muestra de promedio es de `r media.muestra`.

Los valores de las medias se parecen o son similares, lo que representa que al sacar muestras aleatorias a partir de poblaciones los estadísticos deben ser representativos con respecto a los parámetros de la población.

Las muestras son parte de una población y deben ser aleatorias y representativas.

El histograma representa como se distribuyen los datos, significa que hay muchos promedios entre valores de 80 y 88 aproximadamente.