---
title: "CASO 1. Frecuencia de Nombres"
author: "Rubén Pizarro Gurrola"
date: "8/9/2021"
output: html_document
---

# Objetivo

Elaborar un análisis descriptivo de la frecuencia de nombres de alumnos.

# Descripción

Se importan los datos de la dirección: [\<https://raw.githubusercontent.com/rpizarrog/Trabajos-en-R-AD2021/main/datos/nombres%20y%20apellidos.csv\>](https://raw.githubusercontent.com/rpizarrog/Trabajos-en-R-AD2021/main/datos/nombres%20y%20apellidos.csv) que contiene nombres de alumnos.

La variable de interés es el nombre.

Se utiliza la función *table()* para determinar la frecuencia

Se utiliza la función *order()* para ordenar los valores

Ya con los valores ordenados se genera un diagrama de barra por medio de la función *codebar()*.

Se hace una interpretación del caso.

Se visualizan los primeros diez y últimos diez registros u observaciones de los alumnos.

¿Cómo se hace el caso o como se desarrolla?

# Desarrollo

## Importar los datos

Se leen los datos con *read.csv()*

```{r}
nombres <- read.csv("https://raw.githubusercontent.com/rpizarrog/datos/main/nombres%20y%20apellidos.csv", encoding = "UTF-8")


```

## Visualizar observaciones

Se visualizan los primeros diez y últimos diez registros

```{r}
head(nombres, 10)
tail(nombres, 10)

```

## Determinar Frecuencia

Se determina la frecuencia con la función *table()* y se convierte a un data frame con la función *data.frame()*

La variable o columna de interés es nombre y se accede a ella como un vector a través de la expresión *nombres\$nombre.*.

Solo se observan los primeros diez registros de frecuencias con *head()*.

```{r}

frecuencias <- data.frame(table(nombres$nombre))
head(frecuencias )
```

## Ordenar las frecuencias

Se ordena por medio de la función *order().*

```{r}
frecuencias.ordenada <- frecuencias[order(frecuencias$Freq, decreasing = TRUE),]

head(frecuencias.ordenada, 5)
```

## Diagrama de barra

```{r}
barplot(height = head(frecuencias.ordenada$Freq, 5)
, names.arg = head(frecuencias.ordenada$Var1, 5), main = "Frecuencia de nombres", xlab = "Nombres", ylab = "Frecuencias")

```

# Interpretación

Son ideas personales de los participantes, alumnos sobre lo que se desarrolla, a que conclusiones llegan

Dos o tras párrafos de 60 palabras cada uno aproximadamente
